臺灣橋頭地方法院民事判決　　　　　　110年度岡簡字第562號
原　　　告　新安東京海上產物保險股份有限公司台南分公司

法定代理人　曾淑惠　
訴訟代理人　朱少盟　
　　　　　　徐聖弦　
被　　　告　歐陽永霖
上列當事人間請求損害賠償事件，本院於民國111 年1 月27日言
詞辯論終結，判決如下：
    主      文
被告應給付原告新臺幣捌萬壹仟捌佰參拾肆元，及自民國一百一
十年十一月二十八日起至清償日止，按週年利率百分之五計算之
利息。
原告其餘之訴駁回。
訴訟費用新臺幣壹仟參佰參拾元由被告負擔。
本判決關於原告勝訴部分得假執行。但被告如以新臺幣捌萬壹仟
捌佰參拾肆元為原告預供擔保，免為假執行。
    事實及理由
一、被告經合法通知，未於言詞辯論期日到場，核無民事訴訟法
    第386 條各款所列情形，爰依原告之聲請，由其一造辯論而
    為判決。
二、原告主張：被告於民國110 年4 月2 日12時22分許，駕駛車
    牌號碼000-0000號自用小客車，行經高雄市湖內區中山路一
    段及民權路口時，因酒駕且未保持隨時可以煞停之距離，追
    撞由原告所承保、訴外人黃陳月雲所有、訴外人黃健雄駕駛
    之車牌號碼000-0000號自用小客車（下稱系爭車輛），造成
    系爭車輛車體受損（下稱系爭事故）。原告已依保險契約賠
    付系爭車輛之修復費用新臺幣（下同）125,260 元（含鈑金
    及工資31,720元、零件63,810元、烤漆29,730元）。為此依
    侵權行為及保險代位之法律關係提起本件訴訟。聲明：被告
    應給付原告125,260 元，及自起訴狀繕本送達之翌日起至清
    償日止，按週年利率百分之5 計算之利息。
三、被告經合法通知，未於言詞辯論期日到場爭執，亦未提出書
    狀作何聲明或陳述。
四、得心證之理由：
（一）按因故意或過失，不法侵害他人之權利者，負損害賠償責
      任；汽車、機車或其他非依軌道行駛之動力車輛，在使用
      中加損害於他人者，駕駛人應賠償因此所生之損害，但於
      防止損害之發生，已盡相當之注意者，不在此限，民法第
      184條第1項、第191條之2分別定有明文。次按被保險人因
      保險人應負保險責任之損失發生，而對於第三人有損失賠
      償請求權者，保險人得於給付賠償金額後，代位行使被保
      險人對於第三人之請求權。但其所請求之數額，以不逾賠
      償金額為限，保險法第53條第1 項規定甚明。又汽車在同
      一車道行駛時，除擬超越前車外，後車與前車之間應保持
      隨時可以煞停之距離，不得任意以迫近或其他方式，迫使
      前車讓道，道路交通安全規則第94條第1 項亦有法文。經
      查，原告主張之上開事實，業據提出與所述相符之系爭車
      輛行照、黃健雄駕駛執照、照片黏貼紀錄表、高雄市政府
      警察局道路交通事故當事人登記聯單、道路交通事故現場
      圖、納智捷汽車股份有限公司南智捷仁德廠估價單、車損
      照片、電子發票證明聯為證（見本院卷第19頁至第43頁）
      ，並有本院依職權調閱之公路監理電子閘門、高雄市政府
      警察局道路交通事故初步分析研判表、肇事人自首情形紀
      錄表、道路交通事故現場圖、A3類道路交通事故調查紀錄
      表、現場照片、道路交通事故調查表（二）-1、調查筆錄
      、酒精測定紀錄表、違規舉發通知單在卷可參（見本院卷
      第55頁、第63頁至第121 頁）。本院依上開調查證據之結
      果，認原告主張之事實為真。從而，被告就系爭事故之發
      生為有過失，且其過失與系爭車輛損壞之結果間亦有相當
      因果關係，則揆諸上開規定，被告自應負損害賠償責任，
      且由原告代位行使此請求權無疑。
（二）又物被毀損時，被害人固得請求加害人賠償物被毀損所減
      少之價額，並以修復費用為估定之標準，然應以必要者為
      限( 如修理材料以新品換舊品，應予折舊) 。是損害賠償
      既係在填補被害人所受之損害，使其回復物被毀損前之應
      有狀態，自不應使被害人額外受利，故被害人修理材料以
      新品換舊品者，應予折舊。查原告雖請求系爭車輛之修復
      費用共計125,260 元（含鈑金及工資31,720元、零件63,8
      10元、烤漆29,730元），並提出電子發票證明聯、估價單
      為證。然依上開說明，計算被告此部分應負擔損害賠償數
      額時，自應扣除上開材料折舊部分，始屬合理。又依行政
      院所頒固定資產耐用年數表及固定資產折舊率表，非運輸
      業用客車、貨車之耐用年數為5 年，依平均法計算其折舊
      結果（即以固定資產成本減除殘價後之餘額，按固定資產
      耐用年數表規定之耐用年數平均分攤，計算折舊額），每
      年折舊率為5 分之1 ，並參酌營利事業所得稅查核準則第
      95條第6 項規定「固定資產提列折舊採用定率遞減法者，
      以1 年為計算單位，其使用期間未滿1 年者，按實際使用
      之月數相當於全年之比例計算之，不滿1 月者，以1 月計
      」，系爭車輛自出廠日106 年3 月（見本院卷第19頁），
      迄本件車禍發生時即110 年4 月2 日，已使用4 年1 月，
      則零件扣除折舊後之修復費用估定為20,384元【計算方式
      ：1.殘價＝取得成本÷( 耐用年數＋1)即63,810 ÷(5+1)
      ≒10,635（小數點以下四捨五入）；2.折舊額＝( 取得成
      本－殘價) ×1/（耐用年數）×（使用年數）即( 63,810
      －10,635) ×1/5 ×（4+1/12）≒43,426（小數點以下四
      捨五入）；3.扣除折舊後價值＝（新品取得成本－折舊額
      ）即63,810－43,426＝20,384】。從而，原告所得請求之
      維修費用，為系爭車輛零件扣除折舊之費用20,384元，加
      計不用折舊之鈑金及工資31,720元、烤漆29,730元，共計
      81,834元。
五、綜上所述，原告依民法第184條第1項前段、第191條之2及保
    險法第53條第1項等規定，請求被告給付81,834元，及自起
    訴狀繕本送達翌日即110 年11月28日（於110 年11月17日為
    寄存送達，於同年11月27日生送達效力，翌日即同月28日，
    見本院卷第59頁）起至清償日止，按週年利率百分之5 計算
    之利息，為有理由，應予准許。逾此範圍之請求，則無理由
    ，應予駁回。
六、本件原告勝訴部分係就民事訴訟法第427條訴訟適用簡易程
    序所為被告敗訴之判決，依同法第389條第1項第3款規定，
    應依職權宣告假執行。另依同法第392條第2項之規定，依職
    權宣告被告預供相當擔保，免為假執行。
七、訴訟費用負擔之依據：民事訴訟法第79條。
中    華    民    國   111    年    2     月    17    日
                  岡山簡易庭  法    官  林揚奇
以上正本係照原本作成。
如不服本判決，應於送達後20日內，向本院提出上訴狀並表明上
訴理由，如於本判決宣示後送達前提起上訴者，應於判決送達後
20日內補提上訴理由書（須附繕本）。
中    華    民    國   111    年    2     月    17    日
                              書 記 官  陳麗如